【裁判字號】    92,抗,90
【裁判日期】    920303
【裁判案由】    聲請回復原狀
【裁判全文】
臺灣高等法院刑事裁定                                九十二年度抗字第九○號
    抗  告  人
    即  被  告  甲○○
右列抗告人因聲請回復原狀案件，不服臺灣板橋地方法院九十一年度聲更字第五號，
中華民國九十一年十二月三十一日裁定，提起抗告，本院裁定如左：
    主  文
原裁定撤銷，發回臺灣板橋地方法院。
    理  由
一、原裁定意旨略以：抗告人即被告甲○○係原審法院九十年度易字第三一七二號侵
    占案件之被告，該案判決書雖於民國九十一年二月六日寄存送達被告臺北縣新莊
    市○○街一八四巷七號五樓戶籍地，然被告前因未住在上開戶籍地經通緝在案，
    經緝獲後已另向檢察官及原審法院陳明實際居住地址，詎原審法院未依被告所陳
    明之居住地址送達判決書，反而仍依前揭戶籍地寄存送達，所為送達顯然於法未
    合，故不應依寄存日（九十一年二月六日）為合法送達日。嗣被告於九十一年二
    月二十日至臺北縣政府警察局新莊分局頭前派出所領取該送達文書（判決書），
    衡情亦僅能以該日為合法送達日，是被告於九十一年二月二十一日提起上訴，應
    不生逾越上訴期限之問題，自亦無「遲誤上訴期間」之情事。另被告所指其於收
    到上開判決書後，因自認為看不懂內容，且不知有所謂上訴期間之限制，透過高
    健鍾委請鍾傑幫忙處理，惟未獲得鍾傑之回應，經友人建議乃自行於九十一年二
    月二十一日提出上訴，顯非屬聲請回復原狀之事由。因而認被告所為本件聲請與
    聲請回復原狀之要件不合，補行之上訴亦失所附麗，而駁回被告之聲請及上訴。
二、按非因過失，遲誤上訴、抗告或聲請再審之期間，於其原因消滅後五日內，得聲
    請回復原狀，為此聲請時，應以書狀向原審法院為之，並於書狀內釋明非因過失
    遲誤期間之原因及其消滅時期，且應同時補行期間內應為之訴訟行為，受聲請之
    法院，應就回復原狀之聲請與補行之訴訟程序合併裁判之，刑事訴訟法第六十七
    條第一項、第六十八條第一項、第二項、第三項、第六十九條第一項分別定有明
    文。
三、經查：被告已於九十一年二月二十日至臺北縣政府警察局新莊分局頭前派出所領
    取判決書，並已於同年二月二十一日提出上訴，有領取紀錄簿及上訴狀影本在卷
    可稽（見原審九十一年度聲字第一○五一號卷第二五至二九頁），並經本院調取
    上開案件全卷查明。然本件聲請回復原狀係於九十一年五月二十一日始具狀為之
    ，則其非因過失而遲誤上訴期間之原因究於何時消滅？是否於該原因消滅後五日
    內為本件回復原狀之聲請？依法均應釋明，原審法院並應就此聲請程式上是否合
    法之事項先於實體上是否具備回復原狀之理由為審查。原審法院未依法先審究上
    開程式上事項，逕就實體認無理由，自有未合。是抗告人提起抗告，非全無理由
    ，自應由本院將原裁定撤銷，發回原審法院查明後另為適法之處理。
四、至抗告意旨另指：原審法院對於九十年度易字第三一七二號判決書之送達並不合
    法，然被告於九十一年二月二十一日提起之上訴卻遭本院以九十一年度上易字第
    五八一號判決誤認為上訴逾期而判決駁回。嗣最高法院檢察署檢察總長雖對於前
    揭本院九十一年度上易字第五八一號判決提起非常上訴，亦遭最高法院九十一年
    度台非字第二一一號判決上訴駁回。則本件聲請回復原狀如亦遭駁回確定，將導
    致被告對該案上訴權益無從救濟云云。惟依上開最高法院九十一年度台非字第二
    一一號非常上訴判決理由係認：「本院按司法院大法官會議釋字第二七一號解釋
    明示刑事訴訟程序中不利益於被告之合法上訴，上訴法院誤為不合法，而從程序
    上為駁回上訴之判決確定者，其判決固屬重大違背法令，惟既具判決之形式，仍
    應先依非常上訴程序將該確定判決撤銷後，始得回復原訴訟程序，就合法之上訴
    部分進行審判。足見此所謂之合法上訴，係指明為不利益於被告之合法上訴，與
    司法院院字第七九○號解釋不問此項合法上訴是否利益於被告者，自不相同」「
    因此，利益於被告之合法上訴，上訴法院誤為不合法而從程序上為駁回上訴之判
    決確定者，當不屬於釋字第二七一號解釋之範圍，仍應援用本院二十五年上字第
    三二三一號判例，亦即此種程序上之判決，不發生實質上之確定力，毋庸先依非
    常上訴程序撤銷，可逕依合法之上訴，進行審判」（見原審九十一年度聲更字第
    五號卷第十三至十四頁）。則被告自可依上開判決意旨請求辦理，而該案判決送
    達是否合法，亦由該案依實際情形為斟酌，不應與本件聲請回復原狀事由相互混
    淆，附此說明。
據上論斷，依刑事訴訟法第四百十三條，裁定如主文。
中      華      民      國    九十二    年      三      月      三      日
                            臺灣高等法院刑事第十一庭
                                審判長法  官  楊  照  男
                                      法  官  陳  炳  彰
                                      法  官  王  詠  寰
右正本證明與原本無異。
不得再抗告。
                                      書記官  駱  麗  君
中      華      民      國    九十二    年      三      月      四      日


司法院資訊處製作；財團法人民間司法改革基金會備份。
